【裁判字號】    95,台上,6120
【裁判日期】    951109
【裁判案由】    違反毒品危害防制條例
【裁判全文】
最高法院刑事判決            九十五年度台上字第六一二０號
上  訴  人  台灣高等法院高雄分院檢察署檢察官
被      告  甲○○
上列上訴人因被告違反毒品危害防制條例案件，不服台灣高等法
院高雄分院中華民國九十三年一月二十八日第二審判決（九十二
年度上訴字第二二六二號，起訴案號：台灣高雄地方法院檢察署
九十一年度偵字第二二八六二號），提起上訴，本院判決如下：
    主  文
原判決撤銷，發回台灣高等法院高雄分院。
    理  由
原判決以公訴意旨略稱：被告甲○○於民國九十一年十月十三日
上午一時許，在高雄市○○區○○路一一八八號「御花園庭園Ｋ
ＴＶ」內，以新台幣（下同）三百元之價格，非法販賣第二級毒
品MDMA一顆予吳汶雍吸用。嗣為警查獲，並另自被告口中扣得第
二級毒品MDMA等情，因認被告涉犯毒品危害防制條例第四條第二
項之罪嫌。經審理結果，認不能證明被告犯罪，而撤銷第一審之
科刑判決，改判諭知被告無罪；固非無見。
惟查：（一）審理事實之法院，對於案內一切證據，應綜合各方
面情形為整體之觀察，並賦予客觀之評價，其就對立事證所為之
取捨，必須分別予以說明，不能僅論列其中一面，而置他面於不
顧，否則，即有判決理由不備之違誤。原判決理由說明：被告及
吳汶雍兩人固在警詢中，一致供稱吳汶雍有向被告購買MDMA一顆
之事實，但證人吳汶雍在原審已翻供證稱：警詢之供詞係警察叫
伊這麼說；伊當天有吃半顆搖頭丸（即MDMA），半顆在警察取締
時丟掉等語，且依被告在警詢、偵查及第一審均供稱，伊向黃家
懋購買兩顆，自己施用一顆，被警查獲在其口中含有一顆，是並
無其他MDMA可供販賣予吳汶雍，且扣案之MDMA一顆，經勘驗顆粒
完整，係完整一顆而非半顆，因而認本案不能證明被告犯罪；惟
依卷內資料，被告在警詢中供稱：伊第一次施用一顆MDMA係在查
獲當晚即同年十月十二日晚上，在「御花園庭園ＫＴＶ」包廂內
施用搖頭丸，搖頭丸係在高雄醫學院門口向黃家懋購買等語（見
警卷第三頁）；偵查中供稱：九十一年十月十二日晚上九時半至
十時半有施用搖頭丸；我向黃家懋購買，他住院我去看他，以一
顆三百元向他購買；（吳汶雍為何知道你身上有搖頭丸？）我服
用時他有看到等語（見偵查卷第五頁至第六頁）；在第一審審理
時供稱：（MDMA）在三多路與一心路口舞廳向ANDY買的；我第一
顆在進入「御花園庭園」沒有多久，大約晚上十、十一時吃的等
語（見訴字卷第二０頁、第五七頁）；證人吳汶雍則在第一審到
庭證稱：「我（當天）吃了半顆E 他命，另外半顆在警察來時，
我丟掉了；我是大約凌晨（零時）三十分進入包廂，是朋友「中
仔」帶我進去包廂的，我丟棄的E 他命半顆，是警察到場時丟棄
的」等語（見訴字卷第二三頁）；倘上開供詞無訛，則被告在吳
汶雍到「御花園庭園ＫＴＶ」包廂之前即已施用MDMA，加上被告
在吳汶雍在場時所施用及被查獲之MDMA，被告所購買之MDMA似非
僅兩顆；又吳汶雍自承與被告不相識，何以由「中仔」帶到被告
之包廂施用毒品？凡此均攸關被告在警詢所供有販賣MDMA予吳汶
雍之供詞是否實在？原判決未詳加勾稽，即以被告僅有兩顆MDMA
，一顆供自己施用，一顆被查獲，已無MDMA可供販賣予吳汶雍，
遽認被告在警局自白與事實不符而為有利於被告之認定，即嫌速
斷，判決自有違誤。（二）按訴訟程序專以筆錄證之；再依刑事
訴訟法第二百十二條規定，法院因調查證據及犯罪情形，得實施
勘驗。因之調查證據，應否實施勘驗，法院固有審酌之決定權；
但倘法院以證據存在之顏色、形狀、大小、材質等狀態，為判斷
之依據，而未為勘驗，以使上開證據存在之狀態顯現於公判庭，
即遽以該證據存在之狀態為被告有罪判決之判斷依據，自屬判決
採證違法。原判決理由說明：「扣案之第二級毒品MDMA係一略小
之完整顆粒，有照片在卷足憑，且經本院當庭勘驗無訛，參以證
人即警員陳周呈於原審（第一審）亦證稱扣得一顆MDMA，並刮下
少許檢驗等語，而被告為避免遭查獲而將MDMA含在嘴中，其後復
經檢察官送高雄醫學大學附設中和紀念醫院鑑定，故扣案之第二
級毒品MDMA即成為略小之完整顆粒，自屬當然，從而，被告於購
買二顆MDMA後，既經自己施用一顆，若又轉賣其一顆MDMA予證人
吳汶雍，當無可能再遭扣案MDMA一顆，證人吳汶雍證稱向被告購
買MDMA一顆，即非無疑。被告於警詢供稱其購得第二級毒品MDMA
二顆後，自己施用半顆，另販賣一顆予吳汶雍，故遭扣案半顆等
語，亦顯與事實不符」等語（見原判決正本第四頁）；係以勘驗
之結果為判斷之依據，惟遍查原審審判筆錄，似無勘驗扣案毒品
及勘驗結果之記載，原判決採為判斷之依據，其採證即與卷內資
料不符，判決亦有違誤。以上，或係上訴意旨所指摘，或為本院
得依職權調查之事項，應認原判決有撤銷發回更審之原因。
據上論結，應依刑事訴訟法第三百九十七條、第四百零一條，判
決如主文。
中    華    民    國  九十五  年   十一   月    九    日
                      最高法院刑事第十二庭
                          審判長法官  林  永  茂
                                法官  洪  文  章
                                法官  蘇  振  堂
                                法官  蕭  仰  歸
                                法官  何  菁  莪
      本件正本證明與原本無異
                                      書  記  官
中    華    民    國  九十五  年   十一   月   十三   日
                                                      Ｑ


司法院資訊處製作；財團法人民間司法改革基金會備份。
